【裁判字號】    89,訴,499
【裁判日期】    900109
【裁判案由】    偽造貨幣等
【裁判全文】
台灣彰化地方法院刑事判決                          八十九年度訴字第四九九號
    公  訴  人  臺灣彰化地方法院檢察署檢察官
    被      告  乙○○
    被      告  辛○○
    右二人共同
    指定辯護人  本院公設辯護人  丁○○
右列被告等因偽造貨幣等案件，經檢察官提起公訴（八十八年度偵字第九二四九、九
五四０號），本院判決如左：
    主  文
乙○○共同連續行使偽造之通用紙幣，處有期徒刑參年陸月。
辛○○共同連續行使偽造之通用紙幣，處有期徒刑參年貳月。
扣案偽造之新台幣伍佰元紙幣（號碼：QZ168062EL陸張、QZ194642JQ拾張、DS505528
VJ伍張、NW690260FQ柒張）共貳拾捌張均沒收。
    事  實
一、乙○○夥同不詳姓名年籍綽號「小雨」之女子（起訴書誤載為二名女子），共同
    基於行使偽造紙鈔之概括犯意聯絡，於民國（下同）八十八年八月廿九日晚間八
    時許，由乙○○駕駛其所有之車號ＮＶ─０四二一號自小客車搭載該名綽號「小
    雨」女子，至彰化縣埔鹽鄉○○路上，由該名綽號「小雨」女子持偽造之新台幣
    （下同）五百元通用紙幣，連續向己○○、丙○○、庚○○所經營之商店購買商
    品以找回真鈔（時間、地點、購買商品以及換回真鈔金額詳見附表一），行使上
    述偽造之五百元通用紙幣，嗣經己○○發覺後記下前揭車號報警，始循線於同年
    月卅一日下午八時許查獲，並扣得偽造之五百元通用紙幣一張（號碼QZ194642JQ
    ）。詎其仍不知悔改，為免行使假鈔時再遭人發現，竟意圖為自己不法之所有，
    先於八十八年九月十四日下午十一時許，在台中縣大里市重劃區內，以客觀上足
    供兇器螺絲起子一支（未扣案），竊取壬○○所有之車號ＱＨ─五一三一號車牌
    二面，得手後懸掛於自己所有之前開自小客車上，旋夥同辛○○，並基於行使偽
    造紙鈔之概括犯意聯絡，於八十八年九月十五日下午七時四十分許，由乙○○駕
    駛該車搭載辛○○，至彰化縣埤頭鄉○○村○○○路上，由辛○○持其向不知姓
    名年籍之人，以一比六之比例，購入偽造五百元之通用紙幣（共三十張），連續
    向甲○○、戊○○所經營之商店購買商品以找回真鈔（時間、地點、購買商品以
    及換回真鈔金額詳見附表二），行使上述偽造之五百元通用紙幣，嗣經戊○○發
    覺後報警，始於同日下午七時五十分許，在彰化縣埤頭鄉○○村○○○路二九五
    號前，將渠等逮獲，並扣有偽造之五百元通用紙幣廿七張（號碼：QZ168062EL六
    張、QZ194642JQ九張、DS505528VJ五張、NW690260FQ七張）。
二、案經彰化縣警察局北斗分局及溪湖分局報告臺灣彰化地方法院檢察署檢察官偵查
    起訴。
    理  由
一、訊據被告乙○○、辛○○二人均矢口否認有何右揭犯行，被告乙○○辯稱：伊並
    不知道綽號「小雨」之女子以及辛○○要行使偽鈔，又伊雖有以螺絲起子拆下壬○○所有之車號ＱＨ─五一三一號車牌二面，但伊只是借用，並非要竊取云云；
    另被告辛○○則辯稱：伊當時是看到報紙上有分類廣告，想要拿一點手工藝品回
    來加工賺外快，沒想到卻寄來一堆假鈔，伊也深感納悶但多次按分類廣告上之電
    話與寄件人聯絡均未有結果，所以才將該批偽鈔放著，雖有懷疑但並不相信是偽
    鈔，一直到被警察查獲時才確知是偽鈔云云。惟查：（一）右揭事實，業據被害
    人己○○、丙○○、庚○○、甲○○、戊○○等五人指訴歷歷，互核相符，並有
    贓物領據三紙附卷以及偽造五百元通用紙幣廿八張扣案可資佐證。（二）被告乙○○於八十八年九月十五日警訊時已坦承係怕車牌被記下，才使用偷來的車牌懸
    掛在自己車上，再拿假鈔使用，才不會被警方查獲，此有彰化縣警察局北斗分局
    警訊筆錄一份在卷可稽，足見被告乙○○先前確已知悉綽號「小雨」女子於上揭
    時地係在行使偽鈔，否則被告乙○○又豈會大費周章於第二次行使偽鈔時更換車
    牌以避免遭警方查獲，再者綽號「小雨」女子所行使而為警查扣之五百元偽鈔一
    張其號碼為QZ194642JQ，該張偽鈔號碼與被告辛○○遭警查扣之二十七偽鈔中之
    九張號碼相同，顯見被告乙○○與綽號「小雨」女子所共同行使之偽鈔，應屬同
    一批，至為灼然，被告乙○○又如何能推諉伊不知綽號「小雨」女子所行使係偽
    鈔？足見被告乙○○與綽號「小雨」女子二人間，確有共同行使偽造紙鈔之概括
    犯意聯絡。（三）被告乙○○於八十八年九月十六日檢察官訊問時業已坦承伊知
    道查扣二十七張五百元是偽鈔，因辛○○有向伊提過；又伊所以改懸掛竊取來之
    車牌，係因辛○○說要使用這偽鈔怕被人發現，所以伊才改懸掛偷來車牌等語；
    另被告辛○○於八十八年九月十六日檢察官訊問時亦已坦承是伊看報紙打000000
    0000號電話。他有寫帳號，我再匯錢至郵局之帳戶，伊是在大里市內新郵局匯六
    千元的，他說以一比六兌換等語，顯見被告乙○○與被告辛○○二人，均已知悉
    渠所行使五百元係偽鈔，並有共同行使偽造紙鈔之概括犯意聯絡。（四）扣案之
    五百元千元偽鈔二十八張，經本院當庭與真鈔比對結果，認該批假鈔均係以彩色
    噴墨方式仿印，紙質與真鈔不同，無安全線及人頭浮水印，一般人憑肉眼即可查
    覺該二十八張五百元紙鈔係屬偽鈔。至同案被告辛○○於本院訊問時雖改稱被告
    乙○○並不知扣案二十七張五百元紙鈔係偽鈔云云，要屬事後勾串卸責之詞，不
    足採信。綜上所述，被告等二人上開所辯，均屬事後諉卸刑責之詞，洵無可取，
    本案事證已臻明確，被告等二人犯行至堪認定，應依法論科。
二、按被告乙○○用以竊取上開車牌之螺絲起子一支，前有尖銳鐵質之物，對人體自
    可造成傷害而有威脅，客觀上顯足供為兇器。是核被告乙○○所為，係犯刑法第
    三百二十一條第一項第三款之加重竊盜罪以及同法第一百九十六條第一項之行使
    偽造通用紙幣罪，公訴人認就竊盜罪部分應依刑法第三百二十條第一項普通竊盜
    罪論處，容有未洽，起訴法條應予變更。另核被告辛○○所為，則係犯刑法第一
    百九十六條第一項之行使偽造通用紙幣罪。渠等行使偽造紙幣購買物品之詐欺犯
    行，因行使偽造紙幣購物，性質上即含有詐欺之成分，為行使偽造紙幣行為所吸
    收，不另論罪。被告乙○○與被告辛○○及綽號「小雨」女子就上開行使偽造紙
    幣部分，有犯意之聯絡及行為之分擔，皆為共同正犯。渠等先後多次行使偽造紙
    幣犯行，時間緊接，犯罪構成要件相同，顯係基於概括之犯意為之，應均依連續
    犯以一罪論處，並加重其刑。被告乙○○所犯加重竊盜及行使偽造紙幣二罪間，
    有方法結果之牽連關係，應從一重之行使偽造紙幣罪處斷，公訴人認上開二罪，
    犯意各別，犯罪構成要件不同，應予分論併罰，似有未洽，附此敘明。爰審酌被
    告二人為年輕力壯之人，不思以正途賺取報酬，竟持偽造紙幣行使藉以圖謀不法
    利得，足以妨害社會正常之經濟發展及國家之金融秩序暨渠等品行、犯罪之動機
    、目的、手段及犯罪後之態度等一切情狀，分別量處如主文所示之刑，以示懲戒
    。至扣案偽造之新台幣五百元紙幣（號碼：QZ168062EL六張、QZ194642JQ十張、
    DS505528VJ五張、NW690260FQ七張）共二十八張，應依刑法第二百條宣告沒收。
三、據上論斷，應依刑事訴訟法第二百九十九條第一項前段、第三百條，刑法第二十
    八條、第五十六條、第三百二十一條第一項第三款、第一百九十六條第一項、第
    五十五條、第二百條，罰金罰鍰提高標準條例第一條前段，判決如主文。
本案經檢察官張崇哲到庭執行職務。
中      華      民      國      九  十    年     一     月      九      日
                                      台灣彰化地方法院刑事第二庭
                                          法      官  康  弼  周
右正本證明與原本無異。
如不服本判決，應於判決送達後十日內向本院提出上訴狀（須附繕本）。
                                          法院書記官  田  慧  賢
中      華      民      國      九  十    年     一     月     十六     日
刑法第三百二十一條
犯竊盜罪而有左列情形之一者，處六月以上五年以下有期徒刑：
一、於夜間侵入住宅或有人居住之建築物、船艦或隱匿其內而犯之者。
二、毀越門扇、牆垣或其他安全設備而犯之者。
三、攜帶兇器而犯之者。
四、結夥三人以上而犯之者。
五、乘火災、水災或其他災害之際而犯之者。
六、在車站或埠頭而犯之者。
前項之未遂犯罰之。
刑法第一百九十六條
行使偽造、變造之通用貨幣、紙幣、銀行券或意圖供行使之用而收集或交付於人者，
處三年以上十年以下有期徒刑，得併科五千元以下罰金。
收受後方知為偽造、變造之通用貨幣、紙幣、銀行券，而仍行使或意圖供行使之用而
交付於人者，處五百元以下罰金。
第一項之未遂犯罰之。
刑法第二百條
偽造、變造之通用貨幣、紙幣、銀行券，減損分量之通用貨幣及前條之器械、原料，
不問屬於犯人與否，沒之。
附表一：
┌──┬───────┬─────────┬───┬────┬──────┐
│    │  行為時間    │     行為地點     │被害人│購買商品│換回真鈔金額│
├──┼───────┼─────────┼───┼────┼──────┤
│(一)│八十八年八月廿│彰化縣埔鹽鄉○○路│己○○│香煙二包│四百五十元九│
│    │日二十時      │三十三之一號檳榔攤│      │        │            │
├──┼───────┼─────────┼───┼────┼──────┤
│(二)│八十八年八月廿│彰化縣埔鹽鄉○○路│丙○○│衛生紙一│四百元      │
│    │九日二十時五分│二十八之九號雜貨店│      │袋      │            │
├──┼───────┼─────────┼───┼────┼──────┤
│(三)│八十八年八月廿│彰化縣埔鹽鄉○○路│庚○○│味素粉一│為庚○○發現│
│    │九日二十時十五│十號雜貨店        │      │包      │而未找零    │
│    │分            │                  │      │        │            │
└──┴───────┴─────────┴───┴────┴──────┘
附表二：
┌──┬───────┬─────────┬───┬────┬──────┐
│    │ 行為時間     │     行為地點     │被害人│購買商品│換回真鈔金額│
├──┼───────┼─────────┼───┼────┼──────┤
│(一)│八十八年九月十│彰化縣埤頭鄉斗苑西│甲○○│感冒液三│四百四十元  │
│    │五日十九時四十│路三一０號西藥房  │      │瓶      │            │
│    │分            │                  │      │        │            │
├──┼───────┼─────────┼───┼────┼──────┤
│(二)│八十八年九月十│彰化縣埤頭鄉斗苑西│戊○○│香煙二包│四百五十元  │
│    │五日十九時四十│路三一六號雜貨店  │      │        │            │
│    │五分          │                  │      │        │            │
└──┴───────┴─────────┴───┴────┴──────┘


司法院資訊處製作；財團法人民間司法改革基金會備份。
